臺灣臺中地方法院刑事判決　　　　　　　96年度訴字第2940號
公　訴　人　臺灣臺中地方法院檢察署檢察官
被　　　告　甲○○
　　　　　　　　　　（另案在監執行）
指定辯護人　本院公設辯護人丙○○
上列被告因強盜案件，經檢察官提起公訴（95年度偵字第22659
號），本院判決如下：
    主  文
甲○○犯攜帶兇器，踰越安全設備，夜間侵入住宅強盜罪，累犯
，處有期徒刑柒年陸月。
    事  實
甲○○曾因違反毒品危害防制條例案件，經法院各判處有期徒刑
1 年、7 月，應執行有期徒刑1 年5 月確定，並於民國92年3 月
20日縮刑期滿執行完畢。猶不知悔改，復意圖為自己不法之所有
，於95年8 月9 日23時許（起訴書誤載為23時18分許）之夜間，
至乙○○位在臺中市南區永興五巷13號5 樓之1 住處，攀爬樓梯
間之窗戶至乙○○住處之陽台後，從陽台上之落地窗侵入上址房
屋內，先在乙○○房間內竊得行動電話機（以下稱手機）4 支，
並將DVD 音響及音箱各1 組放置於其在屋內隨手拿取之袋子內，
又至廚房拿取菜刀及水果刀各1 支，用以撬開其他房間之房門，
正搜尋其他財物時，適乙○○於同日23時18分許返回上址，發覺
甲○○正在屋內，於驚嚇中欲逃跑時不慎摔倒在地，甲○○見狀
乃變更竊盜手段為強盜，對乙○○脅迫稱：「不要動，不要叫，
如果動就要妳死。」等語，至使乙○○之生命及身體安全受有立
即危害之脅迫而無法抗拒，隨即強行搶走乙○○緊握手上之手提
包1 個（內有現金新臺幣【下同】3,000 元、手機3 支、國民身
分證及全民健康保險卡各1 張），得手後旋即逃離上址。
    理  由
一、認定犯罪事實所憑之證據及理由
  (一)被告甲○○坦承於上開時間侵入被害人乙○○住處意圖行竊
    ，及搶走被害人手提包之事實，其此部分自白核與證人即被
    害人乙○○之證述相符。
  (二)經臺中市警察局第三分局至現場勘察並採集指紋，在被害人
    房內之DVD 音響上採獲2 枚指紋、音箱上採獲1 枚指紋、菜
    刀刀刃上採獲1 枚指紋，並送請內政部警政署刑事警察局指
    紋室比對後，與該局檔存被告指紋卡之指紋相符，有內政部
    警政署刑事警察局95年9 月11日刑紋字第0950133306號鑑驗
    書影本、臺中市警察局第三分局現場勘察報告影本各1 份在
    卷可憑。此外，並有臺中市警察局第三分局刑案現場勘察相
    片影本16張、現場錄影翻拍照片17張在卷可稽。
二、對被告辯解之判斷：
  (一)被告矢口否認有在被害人屋內先竊得手機4 支及強盜之犯行
    ，辯稱：被害人之手機7 支都是放在手提包內，且其是在被
    害人跌倒時趁機搶走被害人之手提包，並未對被害人脅迫稱
    ：「不要動，不要叫，如果動就要妳死。」云云。
  (二)證人即被害人乙○○於本院審理時證稱：「我原本以為是我
    嫂嫂在家，我出門時門有鎖，且燈是亮的，但我回家時，開
    門後發現電燈被切掉，我以為我嫂嫂要嚇我。我就慢慢走進
    去，被告就突然從中間房間衝出來，我嚇到，被告也嚇到，
    我轉身要走，被告追出來，我跌倒，然後被告按著我，叫我
    不要動，還假裝另有同伴，故意跟另一頭說『阿水、顧著她
    ，不要讓她動，如果她動就讓她死』。當時我手上抓著手提
    包，一手拿提包、一手拿手機，被告就將我手提包、NEC 手
    機（門號0930）都搶走。我就跑到外面喊搶劫，並到隔壁打
    電話報警。」、「（手提包）裡面還有2支手機、現金3,000
    元、身分證、健保卡、第七商銀提款卡、郵局提款卡、機車
    行照、駕照。」、「我家有4 支手機被偷走，我是置放我房
    間小桌上被竊走。」等語，經核與其在96年8 月9 日偵訊時
    之證述相符。且被告於該次偵訊時亦坦稱：「我是從其他房
    間拿了手機，連同乙○○包包中的手機共拿了7 支，其他房
    間拿了2 支以上的手機」等語，足認證人乙○○所言非虛，
    被告所辯當屬避重就輕之詞，非可採信。
  (三)證人即被害人乙○○於本院審理時復證稱：「我怕被告對我
    不利，所以被告要拿，我就放手，也不敢看被告。當時被告
    是先拿包包、再拿走我手機。」、「被告當時是衝出來，我
    被被告衝出來的眼神嚇到，我沒有注意被告手上有無拿東西
    。後來被告壓著我、搶我東西，我也不敢看被告。」、「（
    問：被告確實有說「不要動、不要叫，如果叫就要讓你死」
    ？）答：有，我很確定，我到現在都忘不了。我當時很害怕
    ，現在還是很害怕。被告當時眼神很恐怖。（問：當時能否
    抗拒？）我怎麼抗拒，我是女生，且我被嚇到。」等語，而
    被害人係女性，於返家時發覺住處遭人入侵，心中已甚為驚
    恐，復遭被告出言脅迫，依被害人上開證述及當時之客觀情
    況，足認被告之行為已達至使被害人不能抗拒之程度，本案
    事證甚為明確，被告之犯行堪以認定。
三、論罪科刑之理由
  (一)按強盜與竊盜，僅係取得財物之手段不同，而於圖為不法所
    有，以非法方法取得他人財物之點，兩者並無差異。故行竊
    尚未得手，或在同一盜所竊得部分財物後，猶繼續其竊盜犯
    行時，經事主發覺，乃於中途變更竊取手段為強劫，因其圖
    為不法所有取得他人財物之犯意，仍相一貫，其竊盜時之行
    為即屬其強盜行為之一部，應僅成立強盜罪，不另論以竊盜
    罪。反之，若竊盜得手後，於離去之際，因事主返回始又另
    行起意強劫，則其先前竊盜行為既已實施完畢，即難認屬強
    劫行為之一部，而為後犯之強盜罪所包括。是以行為人之本
    意如何，以及其先前之竊盜行為是否已實施完畢，均與判斷
    該竊盜部分應否另行論罪攸關，最高法院91年度台上字第43
    89號判決意旨可資參照。由被害人上開證述可知，被害人返
    回住處時，被告尚在屋內尋找財物，且被告離去時，猶未及
    將其已放置在袋子內之DVD 音響及音箱取走，此亦據被害人
    證述無訛，並有臺中市警察局第三分局刑案現場勘察相片影
    本在卷可佐，本案被告係於行竊中為被害人發覺後，於中途
    變更竊盜手段為強盜，參照上開裁判意旨，應認被告竊盜之
    行為屬其強盜行為之一部，而僅成立強盜罪，不另論以竊盜
    罪。
  (二)次按刑法第321 條第1 項第3 款所規定之攜帶兇器竊盜罪，
    係以行為人攜帶兇器竊盜為其加重條件，此所謂兇器，其種
    類並無限制，凡客觀上足對人之生命、身體、安全構成威脅
    ，具有危險性之兇器均屬之，且祇須行竊時攜帶此種具有危
    險性之兇器為已足，並不以攜帶之初有行兇之意圖為必要，
    最高法院著有79年台上字第5253號判例足資參照。又攜帶兇
    器竊盜罪，祇須行竊時，攜帶具有危險性之兇器為已足，行
    為人持以行竊之兇器，雖為行竊現場之被害人所有，並非被
    告所攜往，然行為人既於行竊之際攜之為工具，在客觀上已
    足對他人之生命身體構成威脅，具有危險性，自應成立刑法
    第321 條第1 項第3 款之攜帶兇器竊盜罪（臺灣高等法院暨
    所屬法院88年法律座談會刑事類提案第12號）。被告在被害
    人住處拿取之菜刀及水果刀均屬刀刃開鋒之利器，客觀上足
    以對於人之生命、身體構成威脅，而具有危險性，顯屬兇器
    ，揆諸上開說明，應合於刑法第32 1條第1 項第3 款攜帶兇
    器之加重要件。
  (三)承上說明，被告所為係犯強盜罪而有刑法第321 條第1 項第
    1 、2 、3 款之情形，應論以同法第330 條第1 項之攜帶兇
    器，踰越安全設備，夜間侵入住宅強盜罪。公訴意旨認被告
    另成立刑法第321 條第1 項第1 、2 、3 款之竊盜罪，容有
    誤會。
  (四)被告曾因違反毒品危害防制條例案件，經法院各判處有期徒
    刑1 年、7 月，應執行有期徒刑1 年5 月確定，並於92年3
    月20日縮刑期滿執行完畢，有臺灣高等法院被告前案紀錄表
    在卷可按，其於5 年以內故意再犯本件有期徒刑以上之罪，
    為累犯，應依法加重其刑。
  (五)審酌被告利用夜間時分侵入被害人住處行竊，且為被害人發
    覺後復強盜被害人之財物，嚴重危害被害人之居住安全及社
    會治安，其犯罪所生之危害非輕，及其犯罪後猶設詞飾卸，
    難認已有悔意之態度等一切情狀，量處如主文所示之刑。
  (六)被告犯刑法第330 條第1 項之罪，所宣告之刑逾有期徒刑1
    年6 月，依中華民國96年罪犯減刑條例第3 條第1 項第14款
    之規定，不得依該條例減刑，附此敘明。
四、適用之法律
  (一)刑事訴訟法第299條第1項前段。
  (二)刑法第330 條第1 項、第47條第1 項
中　　華　　民　　國　　96　　年　　12　　月　　5 　　日
                刑事第八庭  審判長法  官  林慧英
                                  法  官  簡源希
                                  法  官  陳慧珊
上正本證明與原本無異。
如不服本判決，應於判決送達後10日內向本院提出上訴狀（應附
繕本），上訴於臺灣高等法院臺中分院。
上訴書如未敘述理由，應於上訴期間屆滿後20日內補提理由書於
本院。
                                  書記官  施玉卿
中　　華　　民　　國　　96　　年　　12　　月　　5 　　日
【附錄本案論罪科刑法條】
刑法第330條第1項：
犯強盜罪而有第 321 條第 1 項各款情形之一者，處 7 年以上有
期徒刑。
